【裁判字號】    96,訴,1892
【裁判日期】    970827
【裁判案由】    偽造有價證券等
【裁判全文】
臺灣板橋地方法院刑事判決              96年度訴字第1892號
公  訴  人  臺灣板橋地方法院檢察署檢察官
被      告  乙○○
選任辯護人  王展星律師
上列被告因偽造有價證券等案件，經檢察官提起公訴（96年度偵
字第8662號），本院判決如下：
    主  文
乙○○無罪。
    理  由
一、公訴意旨略以：被告乙○○基於偽造文書、偽造有價證券及
    意圖為自己不法所有之概括犯意，於民國94年12月19日及95
    年2 月18日，分別持偽造之向貴添駕駛執照及國民身分證，
    冒用向男之名義，連續向丙○○所經營位於臺北縣三重市○○路○ 段161 號之百鴻轎跑車出租公司（下稱百鴻公司），
    先後租用自小客車（車號分別為4162-DY 號、0139-EL 號）
    2 部，偽填汽車借用約定書，並簽發以向貴添為發票人之本
    票2 紙供作擔保之用，使丙○○陷於錯誤，應允出租上開車
    輛供其使用。嗣乙○○於94年12月20日，因違規駕駛上開詐
    得之車輛（車號4162-DY 號）遭警開單告發，始循線查悉上
    情，因認被告涉犯刑法第216 條、第210 條、第212 條之行
    使偽造私文書罪、偽造特種文書罪、同法第201 條之偽造有
    價證券罪及同法第339 條第1 項之詐欺取財罪嫌等語。
二、按犯罪事實應依證據認定之，無證據不得認定犯罪事實；不
    能證明被告犯罪者，應諭知無罪判決，刑事訴訟法第154 條
    第2 項、第301 條第1 項分別定有明文。次按事實之認定，
    應憑證據，如未能發現確實之證據，或證據不足以證明，自
    不能以推測或擬制之方法，以為裁判基礎；再犯罪事實所憑
    之證據，無論係直接證據或間接證據，其為訴訟上之證明，
    須於一般人均不致有所懷疑而得確信為真實之程度，始得據
    為有罪之認定，倘其證明尚未達此程度而尚有合理之懷疑存
    在時，本諸無罪推定原則，自應為被告無罪之諭知。
三、公訴人認被告乙○○涉有上開犯行，無非是以被告乙○○於
    偵查中之供述，及證人向貴添、丙○○之證述，此外並有偽
    造之向貴添駕駛執照、甲○○所有之國民身分證影本（起訴
    書誤載為偽造之向貴添國民身分證影本）、汽車借用約定書
    2 份、本票2 紙在卷可稽為其論據。
四、訊據被告乙○○堅決否認有上開犯行，辯稱：伊只是曾於95
    年2 月18日帶丁○○、甲○○他們去百鴻公司租車，因為他
    們不知道路，阿亮叫伊帶他們去租車，但伊並不知道丁○○
    用誰的名義去租車等語，經查：
(一)、按被告之自白，非出於強暴、脅迫、利誘、詐欺、疲勞訊問
    、違法羈押或其他不正之方法，且與事實相符者，得為證據
    ；被告之自白，不得作為有罪判決之唯一證據，仍應調查其
    他必要之證據，以察其是否與事實相符，刑事訴訟法第156
    條第1 項、第2 項分別定有明文。本件被告乙○○雖於偵查
    中自白曾承租4162-DY 號自用小客車等語（見臺中地方法院
    檢察署95年度他字第2552號偵查卷第21頁），惟並未具體供
    述承租之時間、車行、租金，且於本院審理中堅決否認有承
    租4162-DY 號自用小客車之犯行，供詞前後不一，並與證人
    甲○○證述係丁○○於94年12月19持變造之向貴添駕駛執照
    及國民身分證，冒用向貴添名義向百鴻公司承租4162-DY 號
    自用小客車等事實不符，故被告乙○○於偵查中之自白，無
    證據能力。
(二)、證人甲○○於本院審理中證稱：「（是否曾經看過庭上被告
    ？）看過，大概是94年年底，他是我朋友綽號阿亮的朋友，
    是在泰山鄉的汽車旅館看過被告。」、「（你有沒有和被告
    一起去租過車？）沒有。」、「（提示台中地檢署95他字13
    82號卷第12與16頁之汽車租用約定書，有何意見？）94年12
    月19日租車那張，旁邊有附向貴添駕照影本那張是我跟丁○○一起去租的，向貴添駕照影本照片上的人是丁○○，是丁○○去租車，我幫他去作保，而甲○○身分證影本是我自己
    帶去的，約定書上的向貴添簽名及指印，應該是丁○○的，
    而甲○○的簽名按印是我自己所為，至於我是提供我的身分
    證正本給租車行影印，而丁○○是否拿向貴添的駕照正本或
    影本我不清楚，他怎麼拿到的我也不清楚。這一次租到車之
    後，車子是由丁○○使用。」、「（你有沒有看到丁○○把
    租來的車交給被告使用？）沒有。」、「（你剛才所述第一
    次租車時，被告並不在場，這是實話嗎？）我記得應該是這
    樣。」、「（你第一次租車時，你和丁○○是如何到租車行
    ？）是綽號叫阿亮的朋友開車帶我們去，而當時只有我們壹
    台車，阿亮不是被告。」、「（你們在租車的時候，阿亮在
    做什麼？）他載我們去之後他就走了。」、「（阿亮大約幾
    歲？）40歲左右。」、「（你們在第一次租車的時候，你有
    看到丁○○本人有蓋指印嗎？）我沒有看到，因為當時他在
    裡面，我在外面，等到他弄好之後再叫我進去簽名。」、「
    （約定書上甲○○部分的指印是否你的？是左手還是右手？
    ）是我的，但左手或右手我忘記了。」、「（你在約定書上
    簽名作保的時候，你是否已經看到有向貴添的簽名及指印？
    ）有看到，但向貴添的簽名或指印不是我所為。」、「．．
    ．向貴添駕駛執照上的照片，是跟我一起去租車的丁○○的
    照片．．．。」、「（去租第一次車的時候，你確定不是庭
    上的被告要求你去租的嗎？）確定，而且車子是丁○○要用
    的。」、「（94年12月19日和95年2 月18日這二次租車時，
    被告是否有在租車行裡面或外面？）這二次我都有去，但第
    一次我有簽名、按指印，而第二次我人在外面，我沒有簽名
    、按指印，不過二次中我記得有一次被告乙○○人有跟我們
    一起去，他在店外，他沒有進去租車行，他只有在外面，我
    沒有看過他有在文件上簽名或按指印，也就是二次都有我和
    丁○○，而被告有去一次，且阿亮載我們去的是第一次，但
    那次被告沒有去，所以被告應該是第二次，也就是95年2 月
    18日那次有去。」、「95年2 月18日租車那次，丁○○或你
    有提到要使用他人的駕照來租車嗎？）沒有，這一次是我和
    丁○○及被告坐計程車去，而在計程車內或坐車前，都沒有
    人提到要用別人的駕照來租車，也沒有人提到要簽別人名字
    來租車。」、「（第二次租車時，你和被告有看到丁○○在
    文件上簽何字嗎？）沒有看到，因為丁○○是在店的最裡面
    ，而我們是在外面。第二次租車之後，車子是丁○○在使用
    ，我不知道丁○○是否有把車子交給被告使用。」、「（第
    二次租車的時候，你和被告都在店外，被告是否一直都在店
    外？）應該都在外面門口。」、「（丁○○辦好租車就走，
    有無跟你們提過他是如何租車的？）沒有。」、「（你或被
    告有沒有問丁○○是用什麼證件租車的、及簽何人姓名租車
    ？）都沒有。」、「（第二次丁○○去租車的時候，你有沒
    有問他是否是用向貴添的名義去租車？）沒有。」、「（你
    前面講的意思是說被告也不知道丁○○是用向貴添的名義去
    租車？）丁○○都沒有講。」、「（你們第二次去租車的目
    的是什麼？為何你們會一起去？）丁○○要用車，丁○○租
    車要去台中竊盜。」、「（你們在台中犯的竊盜案件，被告
    有參與嗎？）沒有。」等語（見本院97年8 月5 日審判筆錄
    ）。可知係丁○○於上開時間，冒用向貴添之名義去百鴻公
    司承租4162-DY 號、0139-EL 號自用小客車，公訴人認係被
    告乙○○於上開時間，冒用向貴添之名義去百鴻公司承租41
    62-DY 號、0139-EL 號自用小客車，容有誤認。又縱然被告
    曾於95年2 月18日帶被告丁○○至丙○○所經營百鴻公司租
    用0139-EL 號自用小客車，但其並未進入店內，對於丁○○
    冒用向貴添之名義租車之事實，亦無積極證據證明與丁○○
    有犯意聯絡，附此敘明。
(三)、證人丁○○於上開時間，冒用向貴添之名義去百鴻公司承租
    4162-DY 號、0139-EL 號自用小客車等情，業據證人丁○○
    於臺灣臺中地方法院96年度訴字第1557號案件審理中自白不
    諱，並經臺灣臺中地方法院於96年5 月11日以96年度訴字第
    15 57 號判處有期徒刑10月確定，有證人丁○○之臺灣高等
    法院全國前案簡表及上開判決書各1 份在卷可稽。而證人甲○○於94年12月19日，與丁○○共同冒用向貴添之名義去百
    鴻公司承租4162-DY 號之事實，亦據證人甲○○於於本院97
    年度簡字第275 號案件審理中自白不諱，並經本院於97年1
    月16日以97年度簡字第275 號判處有期徒刑5 月，減為有期
    徒刑2 月又15日確定，有證人甲○○之臺灣高等法院全國前
    案簡表及上開簡易判決書各1 份在卷可稽。
(四)、證人丙○○於偵查中之證詞，及偽造之向貴添駕駛執照1 紙
    、甲○○所有之國民身分證影本、汽車借用約定書2 份、本
    票2 紙等物（見上開95年度他字第2552號偵查卷第12頁至第
    16頁），僅能證明於上開時間，有人冒用向貴添之名義去其
    所經營之百鴻公司承租4162-DY 號、0139-EL 號自用小客車
    之事實，惟其於偵查中證稱：「（知道承租人是誰？）不知
    道。」等語（見臺灣臺中地方法院檢察署95年度偵緝字第
    2552號偵查卷第27頁），且經本院核對上開偽造之向貴添駕
    駛執照上所貼之照片亦非被告，故無法憑證人丙○○於偵查
    中之證詞，及偽造之向貴添駕駛執照、甲○○所有之國民身
    分證影本各1 紙、汽車借用約定書2 份、本票2 紙等物，即
    認係被告乙○○於上開時間，冒用向貴添之名義去百鴻公司
    承租4162-DY 號、0139-EL 號自用小客車。
(五)、證人向貴添於偵查中之證詞，僅能證明於上開時間，有人冒
    用其之名義去證人丙○○所經營之百鴻公司承租4162-DY 號
    、0139-EL 號自用小客車之事實（見臺中地方法院檢察署95
    年度他字第1382號偵查卷第82頁），但無法憑其證詞即認係
    被告乙○○於上開時間，冒用向貴添之名義去百鴻公司承租
    4162-DY 號、0139-EL 號自用小客車。
五、綜上所述，依公訴人所提出之證據，尚不足以證明被告乙○○有行使偽造私文書、行使偽造特種文書、偽造有價證券及
    詐欺取財之犯行。此外，復查無其他積極證據足資證明被告
    有何公訴人所指之行使偽造私文書、行使偽造特種文書、偽
    造有價證券及詐欺取財之犯行，揆諸前開說明，不能證明被
    告犯罪，自應為無罪之諭知，以昭審慎。
據上論斷，應依刑事訴訟法第301 條第1項，判決如主文。
本案經檢察官郭季青到庭執行職務。
中    華    民    國    97    年    8     月    27    日
              刑事第十九庭 審判長 法  官 許 必 奇
                                  法  官 鄧 雅 心
                                  法  官 曾 正 耀
以上正本證明與原本無異
如不服本判決應於送達後10日內向本院提出上訴狀
                                  書記官 陳 淑 怡
中    華    民    國    97    年    8     月    27    日


司法院資訊處製作；財團法人民間司法改革基金會備份。
